臺灣板橋地方法院刑事判決　　　　　　 100年度訴字第1016號
公　訴　人　臺灣板橋地方法院檢察署檢察官
被　　　告　葉慰祥
上列被告因違反毒品危害防制條例案件，經檢察官提起公訴（10
0 年度毒偵字第387 號），被告於準備程序進行中就被訴事實為
有罪之陳述，本院合議庭裁定由受命法官獨任進行簡式審判程序
並判決如下：
    主  文
葉慰祥施用第一級毒品，累犯，處有期徒刑壹年。
    事  實
一、葉慰祥前於(一)民國89年間因施用第二級毒品案件，經臺灣臺
    北地方法院（下稱臺北地院）以89年度毒聲字第564 號裁定
    送觀察、勒戒後，認無繼續施用毒品之傾向，於89年3 月14
    日釋放出所執行完畢，並由同署檢察官以89年度毒偵字第92
    4 號為不起訴處分確定；90年間因施用第二級毒品案件，經
    臺灣士林地方法院（下稱士林地院）以90年度毒聲字第802
    號裁定送觀察、勒戒後，認無繼續施用毒品之傾向，於90年
    10月24日釋放出所執行完畢，並由同署檢察官以90年度毒偵
    緝字第180 號為不起訴處分確定；(二)92年間因施用第一級毒
    品案件，經本院以92年度毒聲字第3837號裁定施以強制戒治
    ，於93年1 月9 日因法律修正釋放，而其施用毒品犯行，並
    由同署檢察官提起公訴，經本院以92年度易字第2594號判決
    判處有期徒刑1 年2 月，經臺灣高等法院以93年度上訴字第
    486 號判決撤銷原審判決改判有期徒刑10月確定，於94年7
    月19日縮刑期滿執行完畢；(三)96年間因施用第一級、第二級
    毒品案件，經臺北地院以96年度訴字第806 號判決判處有期
    徒刑1 年、6 月，減為有期徒刑6 月、3 月，並定應執行刑
    為有期徒刑8 月，經臺灣高等法院以96年度上訴字第3463號
    判決撤銷原審判決改判有期徒刑1 年、1 年、6 月、6 月，
    減為有期徒刑6 月、6 月、3 月、3 月，並定應執行刑為有
    期徒刑1 年3 月，經最高法院以96年度台上字第7415號判決
    駁回上訴確定；(四)97年間因施用第一級毒品、贓物等案件，
    經士林地院以97年度訴字第588 號判決判處有期徒刑11月、
    3 月，並定應執行刑為有期徒刑1 年確定，與前開(三)所示之
    罪刑接續執行，於99年6 月3 日縮短刑期假釋出監，所餘期
    間付保護管束，99年8 月14日保護管束期滿未經撤銷假釋，
    視為執行完畢（於本件構成累犯）。詎其仍不知悔改，於前
    揭觀察勒戒、強制戒治執行完畢釋放後，基於施用第一級毒
    品海洛因之犯意，於99年11月7 日凌晨5 、6 時許，在新北
    市○○區○○路友人處所，以將第一級毒品海洛因摻水置於
    針筒（未扣案）內，注射身體之方式，施用海洛因1 次。因
    葉慰祥為毒品列管人口，經警通知於99年11月8 日21時30分
    許至新北市政府警察局永和分局報到，經其同意採集尿液檢
    體，經送驗結果呈嗎啡陽性反應，始悉上情。
二、案經新北市政府警察局永和分局移送臺灣板橋地方法院檢察
    署檢察官偵查起訴。
    理  由
一、按除被告所犯為死刑、無期徒刑、最輕本刑為3 年以上有期
    徒刑之罪或高等法院管轄第一審案件者外，於前條第1 項程
    序進行中，被告先就被訴事實為有罪之陳述時，審判長得告
    知被告簡式審判程序之旨，並聽取當事人、代理人、辯護人
    及輔佐人之意見後，裁定進行簡式審判程序，刑事訴訟法第
    273 條之1 第1 項定有明文。本件被告葉慰祥所犯毒品危害
    防制條例第10條第1 項之施用第一級毒品罪，非屬最輕本刑
    為3 年以上有期徒刑之罪，且被告於本院100 年5 月25日準
    備程序進行中，已就被訴之事實為有罪之陳述，經審判長告
    知被告簡式審判程序之旨後，被告及公訴人均同意改依簡式
    審判程序審理，本院合議庭乃依上揭規定，裁定本件由受命
    法官獨任進行簡式審判程序，合先敘明。
二、上揭犯罪事實，業據被告葉慰祥坦承不諱，又其於經警查獲
    後所採集之尿液檢體，經臺灣檢驗科技股份有限公司以氣相
    層析質譜儀法鑑定結果，呈嗎啡陽性反應，有臺北縣政府警
    察局永和分局查獲違反毒品危害防制條例案件犯嫌代碼對照
    表（尿液檢體編號：F0000000）及該公司出具之濫用藥物檢
    驗報告（報告日期：2010/11/22，報告編號：UL/2010/B000
    0000）各1 份附卷可稽（按施用海洛因後，係以嗎啡、可待
    因型態自尿液排出），足認被告自白應與事實相符，堪予採
    信。
三、按92年7 月9 日新修正之毒品危害防制條例刪除二犯及三犯
    之規定，一改修法前繁雜之處遇程式，僅將施用毒品者簡化
    區分為初犯、再犯，並認施用毒品者係屬病患性犯人，以觀
    察、勒戒戒除其身癮，並以強制戒治去除其心癮。經觀察、
    勒戒或強制戒治執行完畢釋放後，若係5 年後再犯該條例第
    10條施用毒品罪者，與同條例第20條第1 項、第2 項關於「
    初犯」之處理方式相同，檢察官應先聲請法院裁定令被告入
    勒戒處所觀察、勒戒，並視有無繼續施用毒品傾向，決定應
    予釋放、為不起訴之處分，或應聲請法院裁定令入勒戒處所
    強制戒治；若係5 年內「再犯」同條例第10條施用毒品罪者
    ，依同條例第23條第2 項規定，檢察官則應依法追訴。觀諸
    該條例第23條第3 項之修正理由：「觀察、勒戒或強制戒治
    5 年後再犯者，顯見前所實施之觀察、勒戒或強制戒治已足
    以遮斷其施用毒品之癮，為期自新及協助其戒除毒癮，對此
    5 年後再犯者，爰明定仍適用初犯之規定，先經觀察、勒戒
    、強制戒治之程式。」及同條例第23條第2 項之修正理由：
    「為配合簡化施用毒品犯之刑事處遇程式，並鑑於經觀察、
    勒戒或強制戒治執行完畢釋放後5 年內再犯者，其再犯率甚
    高，原據以實施之觀察、勒戒及強制戒治既已無法收其實效
    ，自應施以刑事處遇。」顯然如施用毒品者係前經觀察、勒
    戒或強制戒治等治療程式執行完畢5 年後，始再施用毒品之
    「初犯」，因前所執行之觀察、勒戒或強制戒治已足收戒除
    毒癮之效，自應重新執行觀察、勒戒或強制戒治等治療程式
    ，並於治療程式執行完畢後，由檢察官為不起訴處分，毋庸
    對之追訴處罰；反之，在「再犯」之情形，因其先前所為治
    療程序顯未能收戒斷毒癮之效，且考量施用毒品者之再犯率
    偏高，乃簡化其刑事處遇程式，而逕予追訴處罰，不再施以
    治療程式。參酌上開立法理由，修正毒品危害防制條例就施
    用毒品者，祇於「初犯」及「5 年後再犯」二種情形，有其
    追訴條件之限制，即須於初犯經觀察、勒戒或強制戒治釋放
    後，5 年內均無施用毒品之行為，始能認其前所實施之觀察
    、勒戒或強制戒治已足遮斷毒癮，而得於5 年後再犯時，再
    予適用初犯之規定，重行觀察、勒戒等程式。倘5 年內已經
    再犯，被依法追訴處罰，縱其第3 次（或第3 次以上）施用
    毒品之時間在初犯釋放5 年以後，即與「5 年後再犯」之情
    形有別，且因已於「5 年內再犯」，顯見其再犯率甚高，原
    實施觀察、勒戒或強制戒治，已無法收其實效，而無5 年戒
    斷期之存在，自無再經觀察、勒戒及強制戒治之必要，應由
    檢察官逕行起訴，始符新法修正之本旨。經查，被告前於89
    年間因施用第二級毒品案件，經臺北地院以89年度毒聲字第
    564 號裁定送觀察、勒戒後，認無繼續施用毒品之傾向，於
    89年3 月14日釋放出所執行完畢，並由同署檢察官以89年度
    毒偵字第924 號為不起訴處分確定；90年間因施用第二級毒
    品案件，經士林地院以90年度毒聲字第802 號裁定送觀察、
    勒戒後，認無繼續施用毒品之傾向，於90年10月24日釋放出
    所執行完畢，並由同署檢察官以90年度毒偵緝字第180 號為
    不起訴處分確定；92年間因施用第一級毒品案件，經本院以
    92年度毒聲字第3837號裁定施以強制戒治，於93年1 月9 日
    因法律修正釋放，而其施用毒品犯行，並由同署檢察官提起
    公訴，經本院以92年度易字第2594號判決判處有期徒刑1 年
    2 月，經臺灣高等法院以93年度上訴字第486 號判決撤銷原
    審判決改判有期徒刑10月確定，於94年7 月19日縮刑期滿執
    行完畢，有臺灣高等法院被告前案紀錄表1 份附卷可按，其
    於5 年內再犯毒品危害防制條例第10條之罪，與毒品危害防
    制條例第23條第2 項之起訴條件符合。綜上，本件事證明確
    ，被告犯行洵堪認定，應予依法論科。
四、核被告葉慰祥所為，係犯毒品危害防制條例第10條第1 項之
    施用第一級毒品罪。其於施用前持有第一級毒品海洛因之低
    度行為，應為施用之高度行為所吸收，不另論罪。又被告有
    如犯罪事實欄所載之前科執行紀錄，有臺灣高等法院被告前
    案紀錄表1 份在卷可憑，其於刑之執行完畢後，5 年內故意
    再犯本件有期徒刑以上之罪，為累犯，應依刑法第47條第1
    項之規定加重其刑。爰審酌被告前有多次施用毒品前科，有
    前開前案紀錄表可參，其未思改過自新，復施用第一級毒品
    而再犯本案，顯然先前所受保安處分及刑之宣告、執行，均
    未收矯治、警惕之效，被告既無確實戒毒之決心，已難自拔
    ，自應施以相當之刑罰，以期收教化之功能，兼衡其自知事
    證明確而坦承施用犯行，且其施用毒品犯行所生危害，主要
    以自戕身心健康為主，對於他人生命、身體、財產等法益，
    尚未查得重大直接危害等一切情狀，量處如主文所示之刑，
    以示懲儆。另公訴意旨求處有期徒刑1 年2 月乙節，經本院
    審酌上開情事，認求刑尚嫌過重，併此敘明。至被告為前揭
    犯行所使用之針筒並未扣案，且經被告陳明該物業已丟棄等
    語在卷（見本院卷第37頁反面），遍查全卷既無證據資料足
    資證明前開物品仍現實存在，又該物品亦非屬違禁物或本院
    應義務沒收之物，故為免造成執行困難，爰不予宣告沒收，
    附此敘明。
據上論斷，應依刑事訴訟法第273 條之1 第1 項、第299 條第1
項前段，毒品危害防制條例第10條第1 項，刑法第11條前段、第
47條第1項，判決如主文。
本案經檢察官姜麗君到庭執行職務。
中    華    民    國   100    年    5     月    31    日
                  刑事第十四庭  法  官  傅明華
上列正本證明與原本無異。
如不服本判決，應於判決送達後10日內敘明上訴理由，向本院提
出上訴狀 (應附繕本) ，上訴於臺灣高等法院。其未敘述上訴理
由者，應於上訴期間屆滿後20日內向本院補提理由書「切勿逕送
上級法院」。
                                書記官  蔡一如
中    華    民    國   100    年    5     月    31    日
附錄本案論罪科刑法條全文：
毒品危害防制條例第10條：
施用第一級毒品者，處6 月以上5 年以下有期徒刑。
施用第二級毒品  ，處3 年以下有期徒刑。